【裁判字號】    97,上訴,4825
【裁判日期】    971212
【裁判案由】    毒品危害防制條例
【裁判全文】
臺灣高等法院刑事判決                97年度上訴字第4825號
上  訴  人  甲○○
即  被  告
上列上訴人因違反毒品危害防制條例等案件，不服臺灣士林地方
法院97年度訴字第234 號，中華民國97年7 月11日第一審判決（
起訴案號：臺灣士林地方法院法院檢察署97年度毒偵字第224 號
），提起上訴，本院判決如下：
    主  文
上訴駁回。
    理  由
一、按依刑事訴訟法第350 條、第361 條、第362 條、第367 條
    規定，不服地方法院之第一審判決而上訴者，須提出上訴書
    狀，並應敘述具體理由，為上訴必備之程式；其所提出之書
    狀未敘述上訴理由，或僅曾以言詞陳述上訴理由者，均應於
    上訴期間屆滿後20日內補提理由書於第一審法院。第一審法
    院經形式審查，認逾期未補提上訴理由者，應定期間先命補
    正；逾期未補正者，為上訴不合法律上之程式，應以裁定駁
    回。倘已提出上訴理由，但所提非屬具體理由者，則由第二
    審法院以上訴不合法律上之程式，判決駁回。而所謂具體理
    由，必係依據卷內既有訴訟資料或提出新事證，指摘或表明
    第一審判決有何採證認事、用法或量刑等足以影響判決本旨
    之不當或違法，而構成應予撤銷之具體事由，始克當之（例
    如：依憑證據法則具體指出所採證據何以不具證據能力，或
    依憑卷證資料，明確指出所為證據證明力之判斷如何違背經
    驗、論理法則）；倘僅泛言原判決認定事實錯誤、違背法令
    、量刑失之過重或輕縱，而未依上揭意旨指出具體事由，或
    形式上雖已指出具體事由，然該事由縱使屬實，亦不足以認
    為原判決有何不當或違法者（例如：對不具有調查必要性之
    證據，法院未依聲請調查亦未說明理由，或援用證據不當，
    但除去該證據仍應為同一事實之認定），皆難謂係具體理由
    ，俾與第二審上訴制度旨在請求第二審法院撤銷、變更第一
    審不當或違法之判決，以實現個案救濟之立法目的相契合，
    並節制濫行上訴（最高法院97年度台上字第892 號判決亦同
    此意旨）。
二、本件原審判決略以：被告甲○○前於民國（下同）90年間，
    因施用毒品案件，經臺灣板橋地方法院以90年度少調字第35
    7 號裁定施以觀察勒戒後，認有繼續施用毒品之傾向，再經
    同法院以90年度少調字第632 號裁定令入戒治處所施以強制
    戒治，嗣因同法院認無繼續執行必要，再以90年度助少調執
    字第48號裁定停止戒治，所餘期間付保護管束，於91年6 月
    20日保護期滿未經撤銷視為執行完畢；復於93年間，因施用
    第一級、第二級毒品案件，經臺灣板橋地方法院以93年度訴
    字第1462號判決分別判處有期徒刑7 月、4 月，定應執行刑
    為有期徒刑10月確定，於94年11月18日縮刑期滿執行完畢，
    翌日出監（構成累犯）；復於96年間，因施用第一級、第二
    級毒品案件，經臺灣板橋地方法院以96年度訴1914號判決分
    別判處有期徒刑9 月、5 月，減為有期徒刑4 月15日、2 月
    15 日 ，定應執行刑為有期徒刑6 月確定；復於同年間，再
    因施用第一級、第二級毒品案件，經臺灣板橋地方法院以96
    年度訴字第2643號判決分別判處有期徒刑10月、5 月，定應
    執行刑為有期徒刑1 年確定。詎仍未戒除毒癮，明知海洛因
    、甲基安非他命分別係毒品危害防制條例第2 條第2 項第1
    款、第2 款規定之第一級、第二級毒品，依法不得持有、施
    用，竟基於施用第一級毒品海洛因，於96年12月24日上午6
    時許，在臺北縣板橋市○○街24號5 樓，以注射針筒施打方
    式，施用第一級毒品海洛因1 次；另基於施用第二級毒品甲
    基安非他命之犯意，亦在同上時、地，以自備吸食器置入甲
    基安非他命晶體，以火燒烤吸食所生煙霧之方式，施用第二
    級毒品甲基安非他命1 次。嗣甲○○於同年12月24日中午1
    時10分許，在臺北市○○區○○路167 號前，因形跡可疑，
    為警上前攔查，當場查獲其所有供施用毒品所用注射針筒1
    支，經警得其同意採尿送驗結果，呈安非他命、甲基安非他
    命及嗎啡陽性反應。
三、被告不服原審判決，提起上訴，其於97年7 月30日提出之「
    上訴狀」所敘述之上訴理由略以：被告即上訴人甲○○因施
    用第一級、第二級毒品，經臺灣士林地方法院分別判處有期
    徒刑1 年、6 月，並定應執行刑有期徒刑1 年2 月。被告於
    偵查及審理時均據實陳述且坦承不諱，犯罪後態度亦無不良
    ，肯請鈞院審酌本件原審之科刑是否過重云云。
四、查原判決已於理由內說明：就上揭犯罪事實，業據被告甲○
    ○於審理時坦承不諱，且其於96年12月24日中午1 時10分時
    許為警查獲後，於警詢結束前所採之尿液檢體（檢體編號：
    022458號），經送臺灣尖端先進生技醫藥股份有限公司先後
    以EIA 酵素免疫分析法進行初驗及氣相層析質譜儀法複驗結
    果，呈安非他命、甲基安非他命及嗎啡陽性反應，有該公司
    97年1 月11日出具之濫用藥物檢驗報告、臺北市政府警察局
    偵辦毒品案件尿液檢體委驗單各1 紙（見臺灣士林地方法院
    檢察署97年度毒偵字第224 號卷第4 頁至第5 頁），此外，
    被告為警查獲後，當場查獲其所有供施用第一級毒品海洛因
    所用注射針筒1 支，有扣押物品清單1 紙及查扣物照片1 幀
    附卷可稽（見臺灣士林地方法院檢察署第224 號卷第9 頁；
    臺灣臺北地方法院檢察署96年度速偵第440 號第23頁），堪
    認被告上開任意性自白與事實相符。又被告曾前經臺灣板橋
    地方法院裁定觀察勒戒、令入戒治處所施以強制戒治，嗣因
    戒治有成效，復經同法院以90年度助少調執字第48號裁定停
    止戒治，所餘期間付保護管束，於91年6 月20日保護期滿未
    經撤銷視為執行完畢，即於強制戒治執行完畢後5 年之93年
    間，再因施用第一級、第二級毒品等案件，經臺灣板橋地方
    法院以93年度訴字第1462號判決分別判處有期徒刑7 月、4
    月，定應執行刑為有期徒刑10月確定，於94年11月18日縮刑
    期滿執行完畢，翌日出監；復於96年間，因施用第一級、第
    二級毒品案件，經臺灣板橋地方法院以96年度訴字第1914號
    判決分別判處有期徒刑9 月、5 月，減為有期徒刑4 月15日
    、2 月15日，定應執行刑為有期徒刑6 月確定；復於同年間
    ，再因施用第一級、第二級毒品案件，經臺灣板橋地方法院
    以96年度訴字第2643號判決分別判處有期徒刑10月、5 月，
    定應執行刑為有期徒刑1 年確定，此有本院被告前案紀錄表
    、臺灣士林地方法院檢察署全國刑案資料查註紀錄表、法務
    部全國檢察官線上查詢刑案人犯在監所最新資料報表、全國
    施用毒品案件紀錄表、受觀察勒戒人毒品及前科紀錄簡列表
    各1 份附卷可稽，是被告本案施用第一級毒品海洛因、第二
    級毒品甲基安非他命之犯行，雖係於前案強制戒治執行完畢
    日即91年6 月20日5 年後始犯，惟其既已於「5 年內再犯」
    ，即與初犯釋放後「5 年後再犯」之情形有別，再犯率甚高
    ，原實施觀察、勒戒或強制戒治，已無法收其實效，而無5
    年戒斷期之存在，揆之毒品危害防制條例第20條第3 項之修
    正理由及同條例第23條第2 項之修正理由，以及最高法院95
    年度第7 次刑事庭決議、最高法院95年度台非字第59號判決
    、96年度台非字第38號、第119 號判決意旨，仍應依法訴追
    審理。核被告所為，分別係犯毒品危害防制條例第10條第1
    項之施用第一級毒品罪及同條第2 項之施用第二級毒品罪。
    其持有第一級毒品海洛因、第二級毒品甲基安非他命進而施
    用，持有毒品之行為為施用毒品之當然手段，均不另論以持
    有第一級、第二級毒品罪。被告所犯上開施用第一級毒品海
    洛因及施用第二級毒品甲基安非他命兩罪，犯意各別、行為
    互殊，應分論併罰。又被告有如前所載之犯罪科刑執行情形
    ，有本院被告前案紀錄表1 份在卷可憑，其受有期徒刑執行
    完畢後5 年內，故意再犯本件有期徒刑之罪，為累犯，應各
    依刑法第47條第1 項之規定加重其刑。爰審酌被告前已有施
    用毒品紀錄，且迭經法院觀察勒戒、強制戒治及判處罪刑，
    竟又為本件犯行，顯見其未能戒除毒癮，意志力薄弱，並考
    量施用毒品乃自戕行為，所生危害非鉅，暨被告犯後已坦承
    犯行，犯後態度尚佳等一切情狀，分別量處如有期徒刑1 年
    、6 月，並定其應執行刑1 年2 月。另以扣案注射針筒1 支
    ，係被告所有供其施用第一級毒品海洛因所用之物，業據其
    陳明在卷（見原審卷97年6 月27日審判筆錄第2 頁、第3 頁
    ），應依刑法第38條第1 項第2 款宣告沒收。又被告所有供
    己施用第二級毒品甲基安非他命之吸食器1 只並未扣案，復
    據被告供承業已丟棄滅失，自無從宣告沒收等語。原審判決
    既已詳細記載認定被告犯罪之證據及理由，並已審酌關於刑
    法第57條科刑之一切情狀，在適法範圍內行使裁量權，核無
    量刑違法或不當之情形。被告上訴意旨，僅空言泛稱其於偵
    查及審理時均坦承犯行不諱，犯罪後態度良好，請求審酌原
    審量刑是否過重云云，就原審判決認定事實、適用法律及量
    刑等事項，有何不當或違法之處，並未具體指摘，自非屬上
    訴第二審之具體理由，其上訴自不合法律上之程式，爰不經
    言詞辯論予以駁回。
五、據上論斷，應依刑事訴訟法第367 條前段、第372 條，判決
    如主文。
中    華    民    國    97    年    12    月    12    日
                  刑事第三庭審判長法  官  蔡秀雄
                                  法  官  許文章
                                  法  官  謝靜恒
以上正本證明與原本無異。
施用第一級毒品部分如不服本判決，應於收受送達後10日內向本
院提出上訴書狀，其未敘述上訴之理由者並得於提起上訴後10日
內向本院補提理由書（均須按他造當事人之人數附繕本）「切勿
逕送上級法院」。
其餘部分不得上訴。
                                  書記官  陳珮茹
中    華    民    國    97    年    12    月    12    日


司法院資訊處製作；財團法人民間司法改革基金會備份。
